【裁判字號】    95,聲判,30
【裁判日期】    950815
【裁判案由】    聲請交付審判
【裁判全文】
臺灣桃園地方法院刑事裁定              95年度聲判字第30號
聲  請  人  甲○○
上列聲請人因告訴被告丙○○等九人詐欺等案件，不服台灣高等
法院檢察署檢察官駁回再議之處分（95年度上聲議字第3017號）
，聲請交付審判，本院裁定如下：
    主  文
聲請人應於本裁定送達後七日內，補正委任律師為代理人提出理
由狀，逾期仍不委任，即以裁定駁回聲請。
    理  由
一、按告訴人不服上級法院檢察署檢察長或檢察總長認再議為無
    理由而駁回之處分者，得於接受處分書後十日內委任律師提
    出理由狀，向該管第一審法院聲請交付審判。法院認為交付
    審判之聲請不合法或無理由者，應駁回之，刑事訴訟法第二
    百五十八條之一第一項、第二百五十八條之三第二項前段分
    別定有明文。是告訴人於聲請再議經駁回後欲聲請交付審判
    者，應於接受處分書後十日內委任律師提出理由狀向該管第
    一審法院聲請之，如未委任律師代理提出理由狀而為聲請者
    ，即屬聲請程序不合法，依法應予駁回。惟此處程序不合法
    之欠缺，是否屬得補正之事項，實務上容有爭議。
二、固然實務上曾有見解以為，聲請交付審判之「委任律師提出
    理由狀」規定，係告訴人聲請交付審判必備之要件，程序始
    稱合法。並參諸刑事訴訟法第二百五十八條之一之立法理由
    說明（略以）：「為防止濫行提出聲請，虛耗訴訟資源，參
    考德國刑事訴訟法第一百七十二條第三項之規定，明定交付
    審判之案件，必須委任律師提出理由狀，程序始稱合法」等
    語。而認交付審判係採行律師強制代理制度，其目的無非在
    使經由具法律專業之律師細研案情而認有聲請交付審判之必
    要之情形下，始由其代理而提出聲請，以免發生濫訴而浪費
    國家訴訟資源之弊。解釋上即應嚴格遵守上述規定，應認聲
    請程式之欠缺並非得補正之事項，若不符上述程序，即為聲
    請不合法，應逕予駁回等語（另參見臺灣高等法院九十一年
    十一月六日法律座談會多數意見）。惟本院以為，基於至少
    以下兩點理由，認為此處「未委任律師提出理由狀」之法律
    上程式欠缺，仍屬得補正之事項：
  (一)保障聲請人之聲請權受不測之損害：
    按過去實務對於原審之代理人或辯護人，依刑事訴訟法第三
    百四十六條規定，為被告之利益提起上訴，如未以被告名義
    行之，即屬違背法律上之程式，並認為屬無可補正之事項，
    無庸命補正（六十九年臺非字第二○號判例）。惟該判例經
    司法院大法官議決釋字第三０六號解釋宣示不再援用，大法
    官認為「如原審辯護人已為被告之利益提起上訴，而僅未於
    上訴書狀內表明以被告名義上訴字樣者，其情形既非不可補
    正，自應依法先定期間命為補正，如未先命補正，即認其上
    訴為不合法者，應予依法救濟」等語。解釋理由書更深論（
    略以）：此種由原審辯護人以被告名義提起之上訴，係該辯
    護人之行為，而非被告之行為。其上訴書狀已否表明以被告
    名義上訴字樣，非被告所能注意。如上訴書狀未為此表明，
    上開判例亦指明乃係違背程序，其情形既非不可由原為上訴
    行為之該辯護人補正，依現行刑事訴訟法第三百六十二條但
    書、第三百六十七條但書、第三百八十四條但書等有關規定
    ，法院或審判長，自仍應定期間先命補正。以免僅因辯護人
    對於上訴程式之疏忽，而使被告之上訴權受不測之損害」等
    語。
  (二)聲請交付審判程序並無不得補正之特別規定，而刑事訴訟法
    第二百五十八條之四規定，適用同法第二百七十三條第三項
    得補正之規定：
    按起訴程式之欠缺，在刑事訟訴法上雖無法院應命補正之規
    定，但其情形如尚非不可補正者，則當事人自行補正，固非
    法所不許，最高法院二十七年滬上字第一○七號判例闡示甚
    明，故刑事訴訟法就起訴不合法律上之程序之情形，雖亦無
    得為補正之明文，如其情形並非不可補正，仍應允許補正之
    。又按起訴或其他訴訟行為，於法律上必備之程式有欠缺而
    其情形可補正者，法院應定期間，以裁定命其補正。刑事訴
    訟法第二百七十三條第三項定有明文。於交付審判之程序，
    並無排除上述補正規定之特別規定，依刑事訴訟法第二百五
    十八條之四之規定，該補正規定，自適用於交付審判之程序
    。是告訴人若未經委任律師即自行提出理由狀，聲請交付審
    判，核屬法律上必備之程式有欠缺，而其情形既非不得補正
    ，該管第一審法院應先裁定命告訴人補正，待告訴人仍未遵
    期補正時，始得予以駁回。
三、經查聲請人以被告丙○○、丁○○、戊○○、乙○○、庚○
    ○、癸○○、己○○、壬○○○、辛○（原名黃玉桂）等人
    涉嫌詐欺等案件，向臺灣桃園地方法院檢察署檢察官提出告
    訴，經該署檢察官為不起訴處分後，聲請人不服而聲請再議
    ，復經臺灣高等法院檢察署檢察長以九十五年度上聲議字第
    三０一七號處分書認再議之聲請為無理由，駁回再議等情，
    固有臺灣高等法院檢察署九十五年度上聲議字第三０一七號
    處分書在卷可稽。然查本件聲請人聲請交付審判，並未委任
    律師提出理由狀有聲請人提出之交付審判狀在卷可查，聲請
    人甚至逕敘明其無錢請律師等語，惟此非本院所得考量範圍
    。基於如上理由，本院不願採行無庸命補正，逕行駁回之見
    解，而認本件雖程序上容有欠缺，惟如未先命補正，即認定
    聲請不合法而逕予駁回，與法律保障人民聲請權及利用法院
    主張權利之意旨有悖。既認此種情形尚非不得補正之事項，
    自應依法定期間命為補正，爰裁定如主文。又聲請人如逾期
    未補正，當即以裁定駁回聲請，附此敘明。
中    華    民    國     95    年    8    月    15    日
                        臺灣桃園地方法院刑事第六庭
                            審判長法  官  林  孟  宜
                                  法  官  陳  永  來
                                  法  官  錢  建  榮
以上正本證明與原本無異。
不得抗告。
                                  書記官  劉  寶  霞
中    華    民    國    95    年    8     月    15    日


司法院資訊處製作；財團法人民間司法改革基金會備份。
